【裁判字號】    90,簡上,37
【裁判日期】    900426
【裁判案由】    傷害
【裁判全文】
臺灣高雄地方法院刑事判決                            九十年度簡上字第三七號
    上  訴  人
    即  被  告  甲○○
右列上訴人即被告因傷害案件，不服本院鳳山簡易庭八十九年度鳳簡字第九二九號中
華民國八十九年十一月二十八日第一審簡易判決（聲請簡易判決處刑案號：八十九年
度偵字第二三一四四號），提起上訴，本院判決如左：
    主  文
上訴駁回。
甲○○緩刑貳年。
    事實及理由
一、本案經本院審理結果，認第一審簡易判決認事用法及量刑均無不當，應予維持，
    並引用該第一審簡易判決書記載之事實及理由（如附件）。
二、上訴人上訴意旨略，認其於右揭時地並非故意出手抓傷告訴人丙○○，告訴人丙○○縱受有傷害，亦係其為防禦乙○○與丙○○聯手毆打時，正當防衛所致，絕
    非出於傷害之犯意。又已與告訴人丙○○達成和解，願撤回彼此間之告訴，並簽
    有和解書，丙○○雖於該和解書上未簽名，然此係因簽和解書當日，丙○○遲到
    之故，縱認撤回告訴不成立，然其無任何前科，素行良好，於右揭時地因見夫乙○○與丙○○在一起，並聯手毆其成傷，始罹本件傷害刑責，事後更已與乙○○
    協議離婚並達成和解，日後無再犯之虞，請為緩刑之諭知，原審所量處之徒刑對
    上訴人而言不啻沈重之負擔，而認原審判決不當，為無理由，應予駁回云云。惟
    按告訴乃論之罪，告訴人於第一審辯論終結前，得撤回其告訴，刑事訴訟法第二
    百三十八條第一項定有明文。又檢察官聲請法院簡易判決處刑，第一審簡易判決
    程序，因未經辯論，而逕行判決，則上開所謂告訴人於第一審辯論終結前，得撤
    回其告訴，自指簡易判決成立時。上訴人即被告甲○○雖辯稱其於事後，已與乙○○、丙○○二人達成和解，雙方並同意撤回本件告訴之情，並提出和解書影本
    一紙為證，惟依該和解書所載可知，告訴人丙○○並未在該和解書上簽名，而告
    訴人丙○○復於偵查中表明繼續告訴之意甚明（見偵查卷第十頁反面），參以告
    訴人丙○○及證人乙○○於本院調查時分別陳稱、證稱：「當時我們有講要和解
    ，但是因當時找不到甲○○」、「當時我們有講要和解，上訴人沒出庭，但是因
    當時又找不到甲○○，所以才無法撤回」等語（見本院九十年三月二十一日訊問
    筆錄），足徵告訴人丙○○雖有與上訴人和解之意，但上開和解書中告訴人丙○○並未簽名，而於偵查中又因上訴人未到庭，以致雙方均未向檢察官表明撤回告
    訴之意無訛，故縱雙方原本有和解並撤回本件告訴之意，惟既均未於第一審簡易
    判決前提出，依前揭說明，自不生撤回告訴之效力，上訴人主張本件告訴業已撤
    回云云，自無可採。又上訴人即被告因認乙○○與丙○○二人有曖昧關係，而如
    何於右揭時間，在右揭地點等候，待證人乙○○與告訴人丙○○一起返回該地時
    ，出面與該二人理論，雙方進而發生爭執並互相拉扯，彼此均成傷等情，已據告
    訴人丙○○於警訊、偵查及本院調查時指訴綦詳（見警卷第一頁至第二頁、偵查
    卷第十頁反面、本院九十年三月二十一日訊問筆錄），核與證人乙○○於警訊、
    偵查及本院調查時所述情節相符（見警卷第三頁正、反面、偵查卷第十頁反面、
    本院九十年三月二十一日訊問筆錄）。參以上訴人即被告於警訊及偵查時分別供
    承：「毆打我時，我丈夫乙○○手持安全帽，龐玉持高跟鞋共同敲打我頭部，且
    手腳毆打。我有還手」、「（問：他們因何事毆打你？）因本人前往他們居住地
    欲捉姦，而與他們發生口角，他們就共同毆打我成傷」（見警卷第四頁反面）、
    「（問：是否妳也有出手打他們？）是被他們先打我，我才回手打丙○○」（見
    偵查卷第十二頁反面）等語，顯見上訴人因認告訴人丙○○破壞其家庭，而對告
    訴人頗不諒解，才於右揭時地等候告訴人與乙○○，並在看見告訴人與乙○○一
    同返回丙○○上開住處情形下，心生不滿，出而質問告訴人、乙○○，雙方進而
    發生爭執，則上訴人憤而出手拉打告訴人，即非悖於情理之推斷，益徵告訴人指
    述上情，堪可採信。次查，告訴人丙○○因而受有右眼下方○‧一×○‧一公分
    抓痕、右太陽穴下方三×○‧五公分瘀傷、右上臂內側兩處一×一公分、○‧五
    ×○‧五公分瘀傷、右前臂外側一處○‧五×○‧五公分瘀傷、右手背一處二×
    一公分瘀傷、右大腿外側兩處四×二公分、○‧五×○‧五公分瘀傷等傷害，亦
    據告訴人丙○○提出高雄縣立鳳山醫院八十九年八月二十三日診斷證明書影本一
    紙附卷可稽，依該診斷證明書所載之受傷部位及傷勢，顯非告訴人己力所致，再
    參以上訴人亦不否認有打丙○○之情，已如前述，益徵告訴人丙○○所受上開傷
    害，係外力性傷害所造成，足證告訴人丙○○指稱伊上開傷害，係遭抓傷所致，
    可堪採信。另上訴人又辯稱伊是因遭乙○○、丙○○二人聯手毆打，基於正當防
    衛才回手打告訴人丙○○云云，然所謂正當防衛係指被告可為必要之阻擋以防衛
    自己免於受傷害，非謂被告可另行出手攻擊告訴人致傷，縱如被告所言，是告訴
    人丙○○與乙○○先出手毆伊，然當時既係伊前往告訴人住處門口，而發生上開
    爭執，則伊顯非不可先行離開，以排除現有之侵害，然竟捨此不為，反還手抓傷
    告訴人，致告訴人受有前開如事實欄所載之傷害，顯已非正當防衛，被告確有傷
    害之故意，其理至明。因認原審適用刑法第二百七十七條第一項、第四十二條第
    二項，罰金罰鍰提高準標條例第一條前段、第二條，判處上訴人罰金玖仟元，如
    易服勞役，以三百元折算一日，認事用法及量刑，尚無不合。被告上訴否認犯罪
    ，指摘原判決不當，為無理由，應予駁回。
三、末查被告未曾受有期徒刑以上刑之宣告，有臺灣高等法院被告全國前案紀錄表及
    臺灣高雄地方法院檢察署刑案資料查註紀錄表各一件附卷可稽，係因一時氣憤衝
    動，致觸犯本案犯行，而告訴人丙○○本院調查時復表明願原宥被告之意，有本
    院九十年三月二十一日訊問筆錄在卷可憑，被告經此起訴審判程序應知警惕，信
    無再犯之虞，本院因認前開所宣告之刑，以暫不執行為適當，爰併予宣告緩刑二
    年，以啟自新。
據上論斷，應依刑事訴訟法第四百五十五條之一第三項、第三百六十八條、第三百七
十三條，刑法第七十四條第一款，判決如主文。
中      華      民      國      九十      年    四      月    二十六    日
                                  臺灣高雄地方法院刑事庭
                                      審判長法  官    黃建榮
                                            法  官    陳淑卿
                                            法  官    李麗珠
右正本證明與原本無異。
不得上訴。
                                            書記官    陳掌珠
中      華      民      國      九十      年    四      月    二十六    日


司法院資訊處製作；財團法人民間司法改革基金會備份。
